【裁判字號】    98,簡上,174
【裁判日期】    990120
【裁判案由】    詐欺
【裁判全文】
臺灣花蓮地方法院刑事判決             98年度簡上字第174號
上  訴  人  臺灣花蓮地方法院檢察署檢察官
上  訴  人
即  被  告  乙○○
上列上訴人因被告犯詐欺案件，不服本院中華民國98年10月21日
98年度簡字第99號之第一審判決（起訴案號：98年度偵字第3583
號），提起上訴，本院管轄之第二審合議庭判決如下：
    主  文
上訴駁回。
    事實及理由
一、本案經本院審理結果，認第一審判決依刑法第339條第1項詐
    欺罪判處上訴人即被告乙○○有期徒刑5月，減為有期徒刑2
    月又15日，如易科罰金，以新臺幣（下同）1000元折算1 日
    及有期徒刑6月，減為有期徒刑3月，如易科罰金，以1000元
    折算1日，應執行有期徒刑5月，如易科罰金，以1000元折算
    1 日，認事用法及量刑均無不當，應予維持，並引用第一審
    簡易判決書記載之事實、證據及理由。
二、被告即上訴人否認有詐欺之犯行，辯稱：告訴人丙○○、甲
    ○○及證人詹玉可隨時於開標前、後互相查證及聯絡，故其
    不可能對其等使用詐術，亦不致使其等陷於錯誤；又詐欺取
    財之人不可能詐取少數財物，卻另又給付多數財物，否則不
    划算，而檢察官認被告搾取告訴人甲○○7萬1千元、告訴人
    丙○○2萬6千元，然被告卻另行給付其等各10多萬元會款、
    高達105萬元之本票及58萬多元會款及高達47 萬元之本票，
    且其等均於受領被告財物後，延遲至兩年後始提出詐欺告訴
    ，檢察官並未合理解釋被告為何違反常情，選在尾會才行使
    詐術，更不划算的詐取少數財物，給付多數財物，足證被告
    主觀上並無意圖為自己不法所有之意圖，被告於尾會之給付
    能力不足，不足以證明被告有上開犯罪意圖云云。經查：
    (一)本案犯罪事實，業據被告於原審坦承不諱，並據證人即告
      訴人甲○○、丙○○及證人詹玉於偵查中證述明確，並有
      甲○○簽發予被告之本票、互助會單等在卷可參。是被告
      有上開詐欺犯行，已甚明確。
    (二)被告雖以前詞置辯，惟其並無證據證明告訴人 2人與詹玉
      間曾於被告施用詐術時互相聯繫，得知被告以佯稱其餘活
      會會員得標之方式施詐。況告訴人 2人及詹玉若已因互相
      聯繫而發現被告施用詐術，焉可能明知被告行騙而仍願意
      繳納會款？是被告此部分辯解，顯不可採。又告訴人2 人
      及詹玉係按期繳納會款之活會會員，累計至被告於最後 2
      會（每會3萬元部分）、1會 （每會5萬元部分）告知停標
      之際，其等均已繳納相當高金額之會款予被告，被告身為
      會首，於會員得標時本應依約給付會款，於停標後就活會
      會員所無法取得之會款，依法亦應負清償之責，況被告雖
      給付本票予告訴人等及詹玉，但並未依所載本票到期日付
      款，為被告所自承，且被告目前清償之數額遠不及告訴人
      等所繳納予被告之會款，是被告所辯有給付多數財物云云
      ，亦不足取。
    (三)綜上所述，被告所辯，顯係卸責之詞，不足採信。
三、查量刑之輕重係實體法上賦予法院得為自由裁量之事項，原
    審基於檢察官聲請簡易判決處刑書所載之犯罪事實之認定，
    並審酌被告經濟狀況、無前科及已清償之款項等一切情狀，
    在法定刑度內而為量刑，無逾越法律規定範圍或濫用權限情
    事。本院認為原審所量處刑度尚稱允當，並無量刑過輕或過
    重之情形，檢察官以原審量刑過輕，請求撤銷改判，並無理
    由，應予駁回。又被告上訴否認犯行，並要求依刑法第59條
    、第61條第4 款之規定，酌減或免除其刑。然上開條文係以
    犯罪之情況顯可憫恕或情節輕微，顯可憫恕為要件，而被告
    身為互助會會首卻對活會會員騙取會款，之後甚至宣布停會
    ，致活會會員繳納高額會款予被告後，卻無法取得會款，迄
    今亦僅獲償少數金額，損失甚鉅，實難認被告有上開條文所
    規定顯可憫恕之情形，是被告上訴否認犯行及要求酌減或免
    除其刑，亦無理由，應予駁回。
據上論斷，應依刑事訴訟法第455條之1第3項、第368 條、第373
條，判決如主文。
本案經檢察官吳宇青到庭執行職務
中    華    民    國    99    年    1     月    20    日
                  刑事第三庭  審判長  法  官  李世華
                                      法  官  許乃文
                                      法  官  湯國杰
上列正本證明與原本無異。
本件不得上訴。
中    華    民    國    99    年    1     月    20    日
                                      書記官

司法院資訊處製作；財團法人民間司法改革基金會備份。
